【裁判字號】    88,訴,1792
【裁判日期】    890128
【裁判案由】    偽造文書等
【裁判全文】
臺灣高雄地方法院刑事判決                        八十八年度訴字第一七九二號
    公  訴  人  臺灣高雄地方法院檢察署檢察官
    被      告  甲○○
右列被告因偽造文書等案件，經檢察官提起公訴（八十八年度偵字第七五八三號），
本院判決如左：
    主  文
甲○○共同行使偽造公文書，足以生損害於公眾及他人，處有期刑壹年。緩刑肆年。
附表所示之物沒收。
    事  實
一、甲○○於民國八十七年九月間，見乙○○（已經本院八十七年度訴字第二七八五
    號刑事判決有罪確定）需錢花用，遂向其表示：先交付身分證影本，黃姓成年男
    子（簡稱：黃先生）即有辦法向金融機構申請到免擔保小額貸款等語。甲○○遂
    與乙○○、黃先生，意圖為自己不法之所有，基於詐欺取財、偽造公印、私印、
    私文書、公文書、關於服務證書後行使之共同犯意聯絡，由乙○○於八十七年九
    月十五日，在高雄市○○街三十六號，將身分證影本交予甲○○，用以準備偽造
    向銀行申請貸款所需文件，並約定將「貸得款項之百分之十」交予甲○○。嗣經
    甲○○將乙○○之身分證影本，在高雄市○○街某地交付予黃先生後，由黃先生
    偽造「財政部高雄市國稅局」之公印，蓋印於偽造之「財政部高雄市國稅局八十
    四年度綜合所得稅稅額證明書（納稅義務人乙○○；其上載明所得總額六十萬一
    千八百元等資料）」、「財政部高雄市國稅局八十五年度綜合所得稅稅額證明書
    （納稅義務人乙○○；其上載明所得總額六十四萬九千一百元等資料）」，而偽
    造公文書，足以生損害於財政部高雄市國稅局（下簡稱：高雄市國稅局）對於稅
    務管理之正確性；暨偽造「仲新企業股份有限公司（下簡稱：仲新公司）」、「
    張瑞麟」之印章，以張瑞麟為仲新公司之董事長，而將上開偽造之「仲新公司」
    及「張瑞麟」印章蓋印於偽造「員工職務證明書（上載明：乙○○為仲新公司外
    貿經理）」、八十七年六月份、七月份、八月份之仲新公司員工乙○○薪資表（
    各一張）上，而偽造仲新公司、張瑞麟之上開文書，足以生損害於仲新公司及張
    瑞麟；另偽造「仲新公司，扣繳義務人張瑞麟」名義之私文書「各類所得扣繳暨
    免扣繳憑單」（其上載明：所得人乙○○；自八十六年一月至八十六年十二月，
給付總額六十二萬三千二百元，扣繳稅額三萬一千一百六十元等資料），足以生
    損害於仲新公司、張瑞麟及高雄市國稅局對稅務管理之正確性。
二、嗣於八十七年九月十八日，甲○○與乙○○一同到大禹街某地，由黃先生將「乙
    ○○身分證影本」及上開偽造之「財政部高雄市國稅局八十四年度綜合所得稅稅
    額證明書」、「財政部高雄市國稅局八十五年度綜合所得稅稅額證明書」、「員
    工職務證明書」、「八十七年六月份、七月份、八月份之仲新公司員工乙○○薪
    資表（各一張）」、「各類所得扣繳暨免扣繳憑單」正本，交付予乙○○後，甲
    ○○與乙○○遂共同持上開文書，於同（十八）日十四時許，到高雄市第二信用
    合作社瑞隆分社（甲○○陪同到合作社門口，即離去），由乙○○出面將伊之身
    分證影本及上開各偽造之文書，交付予合作社職員蔡雪容，申請辦理信用貸款新
    台幣（下同）五十五萬元，行使上開各偽造之文書，足以生損害於高雄市第二信
    用合作社瑞隆分社、仲新公司、張瑞麟及高雄市國稅局對稅務管理之正確性，暨
    著手詐取財物，惟因遭蔡雪容查覺予以退件，致未詐得金錢。
三、案經本院於八十七年度訴字第二七八五號偽造文書案件中發覺甲○○犯行而函請
    台灣高雄地方法院檢察檢察官偵查起訴。
    理  由
一、訊據被告甲○○固坦承於右揭時地有向乙○○表示只要有身分證影本即可透過黃
    先生向銀行貸款，伊有帶乙○○去找黃先生，並代為轉交偽造之文書資料等情，
    惟矢口否認有與黃先生及乙○○共犯偽造文書等犯行，辯稱：相關不實之文書資
    料，係乙○○與黃先生所偽造，伊並不知情，伊亦無與乙○○約定事後抽取貸款
    金額百分之十做為報酬云云。經查：（一）右揭事實，業據同案被告乙○○於警
    訊、偵查及本院八十七年訴字第二七八五號偽造文書案件審理時供承不諱，核與
    證人蔡雪容於該案中之指證情節相符，並有高雄市第二信用合作社八十七年十二
    月二十八日高二信業存字第二五一七號函，暨「乙○○身分證影本」、偽造之「
    財政部高雄市國稅局八十四年度綜合所得稅稅額證明書」、「財政部高雄市國稅
    局八十五年度綜合所得稅稅額證明書」（下簡稱：八十四年、八十五年綜合所得
    稅稅額證明書）、「員工職務證明書」、「八十七年六月份、七月份、八月份之
    仲新公司員工乙○○薪資表（各一張）」（下簡稱：八十七年六月份、七月份、
    八月份薪資表）、「各類所得扣繳暨免扣繳憑單」（均為影本），附卷可稽。（
    二）同案被告乙○○於法院審理中陳稱：「偽造之相關文件資料係被告甲○○於
    八十七年九月十八日貸款當日，帶我去大禹街向黃先生拿的，黃先生先交給甲○
    ○，甲○○再交給我，甲○○也看過這些文件知道是假的，當時我和甲○○約定
    ，貸款出來後以貸款一成交給甲○○，交身分證當時就講好」等情明確（八十七
    年訴字第二七八五號卷第四十頁），參以被告甲○○亦自承知悉黃先生所交付乙
    ○○之文書資料係偽造（本院卷第六三頁），是被告甲○○顯與乙○○、黃先生
    對偽造文書等犯行，有犯意聯絡。（三）被告甲○○明知乙○○所持文件係屬偽
    造，其仍載乙○○持上開偽造文書資料向高雄市第二信用合作社瑞隆分社申貸款
    ，其顯與乙○○有共同詐欺取財之犯意。（四）綜上所述，被告所辯，顯係卸責
    之詞，尚難採信，事證明確，被告犯行堪予認定。
二、核被告甲○○所為，係犯刑法第二百十六條、第二百十一條之行使偽造公文書（
    行使八十四年度、八十五年度綜合所得稅稅額證明書）、刑法第二百十六條、第
    二百十條之行使偽造私文書（行使「八十七年六月份、七月份、八月份薪資表」
    、「各類所得扣繳暨免扣繳憑單」）、第三百三十九條第一項、第三項之詐欺取
    財未遂罪（向合作社詐借款項，而未得逞）。又「員工職務證明書」應係刑法第
    二百十二條之「關於服務之證書」，而非刑法第二百十條之「私文書」，故被告
    偽造私印章蓋印於偽造之「員工職務證明書」上行使，則犯刑法第二百十二條之
    罪、第二百十七條第一項之偽造印文罪。又偽造公印（財政部高雄市國稅局印）
    ，及蓋印於「偽造之八十四年度、八十五年度綜合所得稅稅額證明書」上偽造公
    印文，係屬偽造公文書行為之一部，不另成立偽造公印、公印文罪；又偽造仲新
    公司、張瑞麟私印章，及蓋印於偽造之「八十七年六月份、七月份、八月份薪資
    表」上，係屬偽造私文書行為之一部，不另成立偽造私印、私印文罪；又偽造公
    文書及私文書之低度行為，分別為其行使之高度行為所吸收，不另論偽造公文書
    罪及偽造私文書罪。又「各類所得扣繳暨免扣繳憑單」上之「乙○○」名字，僅
    在識別領取工資及申報免扣繳所得稅為何人，並非以該「乙○○」簽名之意思為
    之，不生偽造署押之問題（參最高法院七十六年台上字第七五一號判決），另其
    上之仲新公司及張瑞麟，雖表示作成文書之名義人，但非表示本人簽名之意思，
    亦非署押。被告甲○○與乙○○、黃先生，其三人有共同之犯意聯絡及行為分擔
    ，為共同正犯。又被告所犯上開刑法第二百十二條之罪、第二百十七條第一項之
    偽造印文罪（即偽造私印章蓋印於偽造之「員工職務證明書」上行使）間，有方
    法結果之牽連關係，為牽連犯（參大法官釋字第八十二號解釋。最高法院七十九
    年台上字第六十號判決意旨），應從一重論以第二百十七條第一項之偽造印文罪
    。至於此部分偽造印章之行為，已為偽造印文之行為所吸收，故不另論偽造印章
    罪。且因已從一重論以第二百十七條之偽造印文罪，故其後行使「員工職務證明
    書」，不另以第二百十六條、第二百十二條之行使罪。又被告同時行使上開偽造
    之公文書及私文書，係一行為而犯數罪名，應從一重論刑法第二百十六條、第二
    百十一條之行使偽造公文書罪。又被告所犯上開刑法第二百十七條第一項之偽造
    印文罪（即偽造印章蓋印於偽造之「員工職務證明書」上部分，牽連後之重罪）
    、刑法第二百十六條、第二百十一條之行使偽造公文書罪（即行使偽造公文書及
    私文書，從一重後之重罪）、與詐欺取財未遂罪間，有方法結果之牽連關係，應
    從一重論以行使偽造公文書罪。爰審酌被告之品行，及犯罪之手段、目的、所生
    危害及犯罪後之態度等一切情狀，量處如主文所示之刑。又被告甲○○前未曾受
    有期徒刑以上之宣告，有台灣高雄地方法院檢察署刑案資料查註紀錄表在卷可稽
    ，其因一時失慮，致罹刑章，經此偵審程序及刑之宣告後，應知警惕而無再犯之
    虞，本院因認暫不執行其刑為當，予以宣告緩刑，用啟自新。
三、又如附表所示，偽造之公印「財政部高雄市國稅局印」（印文形式如本院八十七
    年訴字第二七八五號偽造文書案警卷第十二頁）、私印「仲新企業股份有限公司
    」、「張瑞麟」（印文形式如本院八十七年訴字第二七八五號偽造文書案警卷第
    十一頁），各一枚，雖未扣案，但無證據足證已滅失，故依刑法第二百十九條沒
    收之。
四、又偽造之「財政部高雄市國稅局八十四年度綜合所得稅稅額證明書」、「財政部
    高雄市國稅局八十五年度綜合所得稅稅額證明書」、「員工職務證明書」、「八
    十七年六月份、七月份、八月份之仲新公司員工乙○○薪資表（各一張）」、「
    各類所得扣繳暨免扣繳憑單」正本，於申請貸款未獲准退件後，業經被告撕毀丟
    棄，此經同案被告乙○○供明在卷（參本院八十七年訴字第二七八五號偽造文書
    案八十八年二月八日筆錄），故上揭各該「偽造之私文書、私印文」及「偽造之
    公文書、公印文」、「偽造之員工職務證明書」，均不諭知沒收。至於卷附之上
    開「偽造之私文書、私印文」及「偽造之公文書、公印文」、「偽造之員工職務
    證明」之影本，既非被告所影印複製（註：同案被告乙○○供稱，申請貸款時，
    係僅檢附正本），則非被告所「偽造」，而非偽造之物（只是證物而已），自無
    須諭知沒收。
據上論斷，應依刑事訴訟法第二百九十九條第一項前段、第三百條，刑法第二十八條
、第五十五條、第二百十六條、第二百十條、第二百十一條、第二百十二條、第二百
十七條第一項、刑法第三百第三十九條第一項、第三項、第七十四條第一款、第二百
十九條，罰金罰鍰提高標準條例第一條前段，判決如主文。
中      華      民      國    八十九    年      一      月    二十八    日
                                    臺灣高雄地方法院刑事第二庭
                                        法  官  施  柏  宏
右為正本，係照原本作成，證明與原本無異。
如不服本判決，應於送達後十日內，向本院提出上訴狀。
                                        書記官邱  秋  珍
中      華      民      國    八十九    年      一      月    三十一    日
┌───────────────────────────────────┐
│附表                                                                  │
├───────────────────────────────────┤
│偽造之公印「財政部高雄市國稅局印」一枚                                │
├───────────────────────────────────┤
│偽造之私印「仲新企業股份有限公司」、「張瑞麟」各一枚                  │
└───────────────────────────────────┘
附錄本判決論罪之法條：
刑法第二百十條：
偽造、變造私文書，足以生損害於公眾或他人者，處五年以下有期徒刑。
刑法第二百十一條：
偽造、變造公文書，足以生損害於公眾或他人者，處一年以上七年以下有期徒刑。
刑法第二百十二條：
偽造、變造護照、旅券、免許證、特許證及關於品行、能力、服務或其他相類之證書
、介紹書，足以生損害於公眾或他人者，處一年以下有期徒刑，拘役或三百元以下罰
金。
刑法第二百十六條：
行使第二百十條至第二百十五條之文書者，依偽造、變造文書或登載不實事項或使登
載不實事項之規定處斷。
刑法第二百十七條第一項：
偽造印章、印文或署押，足以生損害於公眾或他人者，處三年以下有期徒刑。
刑法第二百十八條第一項：
偽造公印或公印文者，處五年以下有期徒刑。
刑法第三百三十九條第一項、第三項
意圖為自己或第三人不法之所有，以詐術使人將本人或第三人之物交付者，處五年以
下有期徒刑、拘役或科或併科一千元以下罰金。
前二項之未遂犯，罰之。


司法院資訊處製作；財團法人民間司法改革基金會備份。
